---
title: "Modelagem ARIMA e Análise de resíduos"
author: "Lucas Resck e Lucas Moschen"
date: \today
output:
  pdf_document:
    template: null
bibliography: references.bib
link-citations: yes
---

# Instruções

Neste projeto vocês utilizarão o método de Box-Jenkins para modelagem de séries temporais ARIMA em três séries.

Lembrem que o primeiro passo é determinar se alguma transformação deve ser feita para estabilizar a variância (Box-Cox), em seguida remover sazonalidade e raiz unitária.

Para cada uma das séries, prever 3 passos a frente e plotar o intervalo de previsão.

A entrega deve ser uma apresentação contendo os passos utilizados, modelos selecionados e uma discussão sobre as hipóteses do modelo para cada uma das séries. Além disso, o plot com a previsão e intervalo de confiança deve ser incluido na escala natural dos dados.

```{r load_libraries, echo=F, message=F, warning=F }
library(fpp2)
library(forecast)
```

# Metodologia Box-Jenkins 

0. Tranformação dos dados para estabilizar a variância. 

1. Identificação

1.1 Checar a estacionaridade e diferencial $d$ vezes;

1.2 Visualizar autocorrelação e autocorrelação parcial dos dados;

1.3 Comparar informações AIC, BIC e AICc e selectionar $p$ e $q$.

2. Estimação 

2.1 Estimar os valores de $\phi$ e $\theta$ do modelo através de máxima verossimilhança.

3. Diagnóstico 

3.1 Visualizar os resíduos do fitting; 

3.2 Plotar histograma, autocorrelação e autocorrelação parcial dos resíduos; 

3.3 Testes de estacionaridade e de normalidade. 

# Assassinato de mulheres

Primeiro, vamos visualizar a série. 

```{r, echo=F}
autoplot(wmurders, main = 'Total de mulheres assassinadas por 100 mil habitantes (EUA)',
               xlab = 'Tempo (anual)', ylab = 'Total')
```

# Uso de cartão de débito

Primeiro, vamos visualizar a série. 

```{r, echo = F}
autoplot(debitcards, main = 'Uso de cartão de débito no varejo na Islândia',
               xlab = 'Tempo (mensal)', ylab = 'million ISK')
```

# Comer fora na Austrália

Primeiro, vamos visualizar a série. 

```{r, echo=F}
autoplot(auscafe, main = 'Gastos mensais em comer fora na Austrália',
               xlab = 'Tempo (mensal)', ylab = 'Billion dolars')
```

# Referências
