---
title: "Modelagem ARIMA e Análise de resíduos"
author: "Lucas Resck e Lucas Moschen"
date: \today
output:
  pdf_document:
    template: null
bibliography: references.bib
link-citations: yes
---

# Instruções

Neste projeto vocês utilizarão o método de Box-Jenkins para modelagem de séries temporais ARIMA em três séries.

Lembrem que o primeiro passo é determinar se alguma transformação deve ser feita para estabilizar a variância (Box-Cox), em seguida remover sazonalidade e raiz unitária.

Para cada uma das séries, prever 3 passos a frente e plotar o intervalo de previsão.

A entrega deve ser uma apresentação contendo os passos utilizados, modelos selecionados e uma discussão sobre as hipóteses do modelo para cada uma das séries. Além disso, o plot com a previsão e intervalo de confiança deve ser incluido na escala natural dos dados.

```{r load_libraries, echo=F, message=F, warning=F }
library(fpp2)
```

# Assassinato de mulheres

Primeiro, vamos visualizar a série. 

```{r, echo=F}
autoplot(wmurders, main = 'Total de mulheres assassinadas por 100 mil habitantes',
               xlab = 'Tempo (anual)', ylab = 'Total')
```

# Uso de cartão de débito

Primeiro, vamos visualizar a série. 

```{r, echo = F}
autoplot(debitcards, main = 'Uso de cartão de débito no varejo na Islândia',
               xlab = 'Tempo (mensal)', ylab = 'million ISK')
```

# Comer fora na Austrália

Primeiro, vamos visualizar a série. 

```{r, echo=F}
autoplot(auscafe, main = 'Gastos mensais em comer fora na Austrália',
               xlab = 'Tempo (mensal)', ylab = 'Billion dolars')
```

# Referências
