---
title: "Modelagem ARIMA e Análise de resíduos"
author: "Lucas Resck e Lucas Moschen"
date: \today
output:
  pdf_document:
    template: null
bibliography: references.bib
link-citations: yes
---

# Instruções

Neste projeto vocês utilizarão o método de Box-Jenkins para modelagem de séries temporais ARIMA em três séries.

Lembrem que o primeiro passo é determinar se alguma transformação deve ser feita para estabilizar a variância (Box-Cox), em seguida remover sazonalidade e raiz unitária.

Para cada uma das séries, prever 3 passos a frente e plotar o intervalo de previsão.

A entrega deve ser uma apresentação contendo os passos utilizados, modelos selecionados e uma discussão sobre as hipóteses do modelo para cada uma das séries. Além disso, o plot com a previsão e intervalo de confiança deve ser incluido na escala natural dos dados.

```{r load_libraries, echo=F, message=F, warning=F }
library(fpp2)
library(forecast)
library(tseries)
```

# Método Box-Jenkins 

0. Tranformação dos dados para estabilizar a variância. 

1. Identificação

1.1 Checar a estacionaridade e diferencial $d$ vezes;

1.2 Visualizar autocorrelação e autocorrelação parcial dos dados;

1.3 Comparar informações AIC, BIC e AICc e selectionar $p$ e $q$.

2. Estimação 

2.1 Estimar os valores de $\phi$ e $\theta$ do modelo através de máxima verossimilhança.

3. Diagnóstico 

3.1 Visualizar os resíduos do fitting; 

3.2 Plotar histograma, autocorrelação e autocorrelação parcial dos resíduos; 

3.3 Testes de estacionaridade e de normalidade. 

# Assassinato de mulheres

Primeiro, vamos visualizar a série. 

```{r, echo=F}
autoplot(wmurders, main = 'Total de mulheres assassinadas por 100 mil habitantes (EUA)',
               xlab = 'Tempo (anual)', ylab = 'Total')
```

## Transformação Box-Cox

```{r, echo=F}
lambda <- BoxCox.lambda(wmurders)
bcwmurders <- BoxCox(wmurders, lambda)
autoplot(bcwmurders, 
         main = paste('Total de mulheres assassinadas por 100 mil habitantes (EUA)', lambda),
         xlab = 'Tempo (anual)', ylab = 'Total')
```

## Identificação 

### Teste de Estacionaridade ADF

```{r}
adf.test(bcwmurders)
```

Como $\text{p-valor} \ge 0.05$, inferimos a não estacioanridade.  

### Diferenciando 

```{r, echo=F}
dwmurders <- diff(bcwmurders)
autoplot(dwmurders, main = 'Total de mulheres assassinadas por 100 mil habitantes (EUA)',
         xlab = 'Tempo (anual)', ylab = 'Total mensal')
```

```{r}
adf.test(dwmurders)
```

```{r, echo=F}
par(mfrow = c(1,2))
acf(dwmurders)
pacf(dwmurders)
```

É inconclusivo, piriri, pororo. 

```{r, echo = F}
ARMA.res <- data.frame()
## valor máximo de p,q.
K <- trunc(log(length(dwmurders)))
L <- K
for (p in 0:K) {
    for (q in 0:K) {
        model <- Arima(y = dwmurders, order = c(p, 0, q))
        ARMA.res <- rbind(ARMA.res, c(p,q,model$aic, model$bic, model$aicc))
    }
}
names(ARMA.res) = c('p', 'q','AIC', 'BIC', 'AICC')
```

```{r, echo = F, message=F}
library(knitr)
kable(ARMA.res)
```

Baseado no AIC e AICc, o modelo é (0,2). O BIC também caracteriza (0,2) como um bom modelo. 

## Estimação 

```{r}
model <- Arima(wmurders, order = c(0,1,2), lambda = "auto")
summary(model)
```

## Diagnóstico 

```{r}
checkresiduals(model)
jarque.bera.test(model$residuals)
```

Não rejeitamos nenhuma das hipóteses. Estamos satisfeitos. 

## Projeção 

```{r}
forecast(model, h = 3) %>% autoplot()
```


# Uso de cartão de débito

Primeiro, vamos visualizar a série. 

```{r, echo = F}
autoplot(debitcards, main = 'Uso de cartão de débito no varejo na Islândia',
               xlab = 'Tempo (mensal)', ylab = 'million ISK')
```

# Comer fora na Austrália

Primeiro, vamos visualizar a série. 

```{r, echo=F}
autoplot(auscafe, main = 'Gastos mensais em comer fora na Austrália',
               xlab = 'Tempo (mensal)', ylab = 'Billion dolars')
```

# Referências
