---
title: "Venda de Carros na Noruega"
author: "Lucas Moschen e Matheus Paes"
date: "31/08/2020"
output: beamer_presentation
---

## TO DO 

2. Extrair a base de vendas mensais relativa a marca escolhida e plote as vendas por mês.

3. Utilize janelas de 2 anos para prever 1 mês a frente [(1)]

4. Utilize um modelo de regressão para prever vendas (e.g., tendência polinomial e dummies sazonais)

5. Utilize um modelo de decomposição (e.g. loess)

6. Utilize um modelo de alisamento exponencial (e.g. exponential smoothing, Holt ou Holt-Winters)

7. Compare as previsões usando o MAPE de cada um dos modelos [(2)]

8. Apresente os plots das previsões 1 passo à frente e a estatística MAPE de cada um dos modelos testados. [(3)]

## Importando os Dados

Primeiro, baixamos os dados e separamos a marca a ser estudada.

\vspace{10pt}

```{r, include = FALSE, message=FALSE }
#Importando bibliotecas
library(dplyr)
library(zoo)
library(forecast)

setwd("~/Documents/Github/Time_Series/trabalho1")
```

\tiny
```{r, warning=FALSE, message = FALSE, highlight=TRUE}

cars_df  = read.csv('norway_new_car_sales_by_make.csv')
make = 'Toyota'

make_df = subset(cars_df, Make == make)
make_df$Date <- zoo::as.yearmon(paste(make_df$Year, make_df$Month), "%Y %m")
```

## Série Temporal de Vendas

Podemos ver o gráfico da série.

\tiny
```{r}
plot(make_df$Date, make_df$Quantity, xlab = 'Ano', ylab = 'Vendas', 
     main = 'Vendas de carros da marca Toyota por mês')
```

## Decomposição STL

Podemos fazer uma decomposição, considerando a janela de 12 meses para verificar tendência e sazonalidade. 

\tiny

```{r, include = FALSE}
decomposition = stl(zooreg(make_df$Quantity, start = c(2007,1), frequency = 12), s.window = 12)
```

```{r}
plot(decomposition)
```
