---
title: "Identificação de Modelos ARMA(p,q)"
author: "Lucas Resck e Lucas Moschen"
date: \today
output: beamer_presentation
---

## Importando dados

```{r}
load('data/dados_arma_2.RData')
```

## Metodologia

- Olhar para ACF e PACF segundo a tabela: 

|Modelo|ACF|PACF|
|------|---|----|
|AR(p)|Decai exp|Corte $>p$|
|MA(q)|Corte $>q$|Decai exp|
|ARMA(p,q)|Decai exp $>q-p$|Decai exp|
 

## Série 1

```{r, echo = F}
plot(X[[1]])
```

## ACF e PACF

```{r, echo = F}
par(mfrow = c(1,2))
acf(X[[1]])
pacf(X[[1]])
```

## ARMA(1,2)

- Podemos observar que ambos os gráficos tem decaimento exponencial. 
- Pela ACF, $q - p = 1$. 
- Pelo gráfico, não podemos afirmar mais. 
- Propomos $ARMA(1,2)$ 

## Série 2

```{r, echo = F}
plot(X[[2]])
```

## ACF e PACF

```{r, echo = F}
par(mfrow = c(1,2))
acf(X[[2]])
pacf(X[[2]])
```

## MA(0)

- Podemos observar que há um corte na ACF quando $q > 0$
- Propomos $MA(0)$

## Série 3

```{r, echo = F}
plot(X[[3]])
```

## ACF e PACF

```{r, echo = F}
par(mfrow = c(1,2))
acf(X[[3]])
pacf(X[[3]])
```

## ARMA(1,2)

- Podemos observar que ambos os gráficos tem decaimento exponencial. 
- Pela ACF, $q - p = 1$. 
- Pelo gráfico, não podemos afirmar mais. 
- Propomos $ARMA(1,2)$ 

## Série 4

```{r, echo = F}
plot(X[[4]])
```

## ACF e PACF

```{r, echo = F}
par(mfrow = c(1,2))
acf(X[[4]])
pacf(X[[4]])
```

## MA(1)

- Podemos observar que a PACF tem decaimento exponencial
- Pelo gráfico a ACF tem corte para $\text{lag}>1$
- Propomos $MA(1)$ 

## Série 5

```{r, echo = F}
plot(X[[5]])
```

## ACF e PACF

```{r, echo = F}
par(mfrow = c(1,2))
acf(X[[5]])
pacf(X[[5]])
```

## MA(0)

- Podemos observar que há um corte na ACF quando $q > 0$
- Propomos $MA(0)$

## Série 6

```{r, echo = F}
plot(X[[6]])
```

## ACF e PACF

```{r, echo = F}
par(mfrow = c(1,2))
acf(X[[6]])
pacf(X[[6]])
```

## ARMA(1,1)

- Podemos observar que ambos os gráficos tem decaimento exponencial. 
- Pela ACF, $q - p = 0$. 
- Pelo gráfico, não podemos afirmar mais. 
- Propomos $ARMA(1,1)$ 

## Série 7

```{r, echo = F}
plot(X[[7]])
```

## ACF e PACF

```{r, echo = F}
par(mfrow = c(1,2))
acf(X[[7]])
pacf(X[[7]])
```

## ARMA(1,1)

- Podemos observar que ambos os gráficos tem decaimento exponencial. 
- Pela ACF, $q - p = 0$. 
- Pelo gráfico, não podemos afirmar mais. 
- Propomos $ARMA(1,1)$ 

## Série 8

```{r, echo = F}
plot(X[[8]])
```

## ACF e PACF

```{r, echo = F}
par(mfrow = c(1,2))
acf(X[[8]])
pacf(X[[8]])
```

## MA(0)

- Podemos observar que há um corte na ACF quando $q > 0$
- Propomos $MA(0)$

## Série 9

```{r, echo = F}
plot(X[[1]])
```

## ACF e PACF

```{r, echo = F}
par(mfrow = c(1,2))
acf(X[[9]])
pacf(X[[9]])
```

## MA(2)

- Podemos observar que há um corte na ACF quando $q > 2$
- A PACF tem decaimento exponencial 
- Propomos $MA(2)$


