---
title: "Identificação de Modelos ARMA(p,q)"
author: "Lucas Resck e Lucas Moschen"
date: \today
output: beamer_presentation
---

## Importando dados

```{r}
load('data/stuff.RData')
```

## Metodologia

- Olhar para ACF e PACF segundo a tabela: 

|Modelo|ACF|PACF|
|------|---|----|
|AR(p)|Decai exp|Corte $>p$|
|MA(q)|Corte $>q$|Decai exp|
|ARMA(p,q)|Decai exp $>q-p$|Decai exp|

- Olhar coeficientes dos modelos;
- Olhar ACF e PACF dos resíduos.
 

## Série 1

```{r, echo = F}
plot(X[[1]])
```

## ACF e PACF

```{r, echo = F}
par(mfrow = c(1,2))
acf(X[[1]])
pacf(X[[1]])
```

## MA(1)

```{r, echo = F}
fit <- arima(X[[1]], order = c(0,0,1))
par(mfrow = c(1,2))
acf(fit$residuals)
pacf(fit$residuals)
```

## MA(1)

\tiny

```{r}
fit
```


## ARMA(1,1)

```{r, echo  = F}
fit <- arima(X[[1]], order = c(1,0,1))
par(mfrow = c(1,2))
acf(fit$residuals)
pacf(fit$residuals)
```

## ARMA(1,1)

\tiny

```{r}
fit
```

## Modelo

- Podemos observar que ambos os gráficos tem decaimento exponencial. 
- Pela ACF, $q - p = 0$. 
- Notamos que MA(1) também é um bom modelo.
- O coeficiente de AR é pequeno em relação ao do MA.
- Propomos $ARMA(1,1)$ 