---
title: "Análise de intervenção e previsão de atividade econômica"
author: 
- Lucas Emanuel Resck Domingues^[Escola de Matemática Aplicada]
- Lucas Machado Moschen^[Escola de Matemática Aplicada]
output:
  pdf_document: default
---

```{r, echo=FALSE, warning=FALSE, message=FALSE}
library(ggplot2)
library(forecast)
library(TSA)
library(tseries)
```


# Dados

A série temporal é o total de vendas mensais nos negócios em milhões de dólares, obtido em [Fred, Federal Reserve Bank of St. Louis](https://fred.stlouisfed.org/series/TOTBUSSMNSA). A janela de observações será entre Janeiro de 2002 a Dezembro de 2014, em que os últimos dois anos são utilizados para a validação do modelo de previsão. 

```{r, echo=F}
tbs <- read.csv("data/TOTBUSSMNSA.csv")
tbs <- ts(tbs$TOTBUSSMNSA, start = c(1992, 1), end = c(2020, 9), frequency = 12)
tbs <- window(tbs, start = c(2002, 1), end = c(2014, 12))

autoplot(tbs, main = "Total de vendas nos negócios", 
              xlab = "Tempo", 
              ylab = "Milhões de dólares") + 
  geom_vline(xintercept = (2008 + 7/12), 
             color = 'red', 
             linetype = "dashed", 
             size = 1) + 
  annotate(geom="text", x=2008, y=750000, label="Crise",
              color="red")
```

Vamos separar os últimos dois anos para validação do modelo e portanto, não usaremos no treinamento do modelo. 

```{r, echo=FALSE}
tbs_train <- window(tbs, start = c(2002, 1), end = c(2012,12))
tbs_test <- window(tbs, start = c(2013,1), end = c(2014,12))
```

