---
title: "Identificação de Modelos ARIMA"
author: "Lucas Resck e Lucas Moschen"
date: \today
output: pdf_document
---

# Instruções 

1. (Questão 30 - 5) Considere o modelo abaixo.

$$
Z_t = \sum_{j=0}^m \beta_j t^j  + \frac{\theta(B)}{\phi(B)\Delta^d}a_t
$$
Prove que, se $m > d$:

a. Tomando-se $d$ diferenças,  obtemos um modelo não estacionário, com uma tendência polinomial de grau $m-d = h$. 

Temos que $\Delta^d Z_t = (1 - B)^d Z_t = \sum_{k=0}^d {d\choose k}(-1)^kB^k Z_t$, usando o binômio de Newton. Em particular: 
$$
\begin{split}
\Delta^d t^j &= \sum_{k=0}^d {d\choose k}(-1)^kB^k t^j \\
&= \sum_{k=0}^d {d\choose k}(-1)^k(t-k)^j \\
&= \sum_{k=0}^d {d\choose k}(-1)^k\sum_{i=0}^j{j\choose i}t^ik^{j-i}(-1)^{j-i} \\
&= \sum_{i=0}^j {j \choose i}t^i(-1)^{j-i}\sum_{k=0}^d {d \choose k}(-1)^{d-k}(d-k)^{j-i}, \text{ redefinindo } k = d-k \\
&= \sum_{i=0}^j {j \choose i}t^i(-1)^{j-i}\sum_{k=0}^d {d \choose k}(-1)^{d+k}(d-k)^{j-i} \\
&= \sum_{i=0}^j {j \choose i}t^i(-1)^{j-i}(-1)^d\sum_{k=0}^d {d \choose k}(-1)^k(d-k)^{j-i} \\
&= \sum_{i=0}^j {j \choose i}t^i(-1)^{j-i}d!(-1)^d\begin{Bmatrix}j-i \\ d\end{Bmatrix}, \text{ onde o último é o número de Stirling de 2º tipo}
\end{split}
$$


Sabemos que se $d > j - i \implies i > j - d$, o número de Stirling é $0$, isto é, $\Delta^d t^j$ é um polinômio de ordem $(j - d)^+$. Em particular, se $d > j$, teremos um polinômio de ordem $0$. 

<!---
Poderíamos fazer de uma maneira alternativa: provar, por indução em d que \Delta^d t^j é um polinômio de ordem (j - d)^+
-->

$$
\Delta^d Z_t = \sum_{j=0}^m \beta_j \Delta^d t^j + \frac{\theta(B)}{\phi(B)}a_t
$$
Defina $m -d = h > 0$. Quando $j=m$, teremos que $\Delta^d t^m$ será um polinômio de ordem $h$, pelo que vimos acima, dado que o número de Stirling é diferente de $0$.   

b. Tomando-se $m$ diferenças obteremos um processo estacionário não invertível. 

Tomando $m$ diferenças, teremos um polinômio de ordem $0$. Seja, então, se olharmos a forma acima, o único valor diferente de $0$ será quando $i=0, j = d = m$. 

$$
\Delta^m Z_t = \beta_m m! + \frac{\theta(B)}{\phi(B)}a_t
$$

Esse processo não é invertível porque não podemos escrever $a_t = \pi(B)Z_t$, dado à presença do nível. 

2. (Questão 31 - 5) Prove que se $W_t = (1 - B)Z_t$, então $Z_t = W_t + W_{t-1} + ...$

Podemos representar $\frac{1}{1 - B}$ como: 

$$
\frac{1}{1 - B} = \sum_{j=0}^{\infty}B^j,
$$
portanto $Z_t = \sum_{j=0}^{\infty}B^jW_t = W_t + W_{t-1} + W_{t-2} + ...$.

3. (Questão 32 - 5) Prove que, na forma invertida do modelo, $\sum_{j=1}^{\infty} \pi_j = 1$.

4. (Questão 36 - 5 - Sugestão) 

5. (Questão 1 - 6) Prove que se $\rho_j = \phi^{|j|}, |\psi| < 1$, então

$$
Var(r_j) = \frac{1}{N}\left[\frac{(1 + \phi^2)(1 - \phi^{2j})}{1-\phi^2} - 2j\phi^{2j}\right], 
$$
em particular $Var(r_1) = \frac{1}{N}(1 - \phi^2)$. 

----

2. Simulação da distribuição da estatística de teste de Dickey-Fuller
Acesse o livro 'Econometria de Séries Temporais' 2a. Edição do Rodrigo de Losso Bueno na "Minha Biblioteca"
Leia Cap 4.5.1, 4.5.2 e 4.5.3, Pag 116 [(ou 134 online)](https://integrada.minhabiblioteca.com.br/#/books/9788522128259/pageid/134)

2.1 Simule os valores críticos da estatística de teste DF, como proposto no Cap 4.5.1, apõs eq (2) com $\phi_1 = 0.8$. 

```{r}
n <- 50
Tr <- 100 
S <- 10000
e.sd <- 1
phi <- 0.8
t.stat <- c(1:S)
set.seed(10000)

for(i in 1:S){
  # Passo 1
  e <- rnorm(n + Tr, mean = 0, sd = e.sd) 
  # Passo 2
  y <- e 
  for(j in 2:(n +Tr)){
    y[j] <- phi*y[j-1] + y[j] 
  }
  # Passo 3
  estimation <- arima(y[(n+1):(n+Tr)], 
                      order = c(1,0,0), include.mean = F)
  phi.hat <- estimation$coef
  phi.sigma <- sqrt(estimation$sigma2)
  # Passo 4
  t.stat[i] = (phi.hat - 1)/phi.sigma
}
```

Agora basta fazer o gráfico. 

```{r}
hist(t.stat, breaks = 50 , freq = F, col = 'grey', 
      main = 'Densidade da t-estatística', )
```

2.2 Repita a simulação, mas agora adicione termos autoregressivos no modelo, verifique que a distribuição da estatística de teste permanece inalterada. 

2.3 Adicione intercepto e verifique se a nova distribuição da estatística de teste muda.

3. Identificação do modelo: Identifique o modelo ARIMA para a série de dados de inflação 

```{r, echo = F, warning=F}
library(tseries)
```

Primeiro podemos verificar com que timos de série estamos lidando através de um plot do gráfico. Os dados são de caráter mensal e se inicia em agosto de 1994 até agosto de 2020. Não há dados faltantes nem duplicados. 

```{r, echo = F}
ipca <- read.csv('ipca.csv')
ipca <- ts(ipca$ipca.acum, start = c(1994,8), end = c(2020,8), frequency = 12)
plot(ipca, main = 'Ipca acumulado', xlab = 'Ano')
```

Está claro que  essa série tem uma tendência, pelo fato de estarmos tomando ipca acumulado. Vamos capturar o valor mensal, portanto: 

```{r, echo = F}
ipca.month <- diff(ipca) 
plot(ipca.month, main = 'Ipca mensal', xlab = 'Ano', ylab = '%')
```

Antes de identificar o modelo ARIMA, podemos ver pelo gráfico que existe uma variabilidade nos dados. Por esse motivo, é bom visualizarmos uma transformação que reduza esse efeito. Em particular o logaritmo natural. 

```{r, echo = F}
logipca.month <- log(ipca.month + 10)
plot(logipca.month, main = 'Log Ipca mensal', xlab = 'Ano', ylab = 'log %')
```

Checando o Teste Dickey-Fuller aumentado, temos que o p-valor é menor do que 0.01, o que faz com que rejeitemos a hipótese de que a série é não estacionária. Concluo que esse modelo já pode ser utilizado para identificar os parâmetros $p$ e $q$. 

```{r, warning=F}
adf.test(logipca.month, alternative = "stationary")
```

Antes disso, vejamos a ACF e a PACF 

```{r, warning=F}
par(mfrow = c(1,2))
acf(logipca.month)
pacf(logipca.month)
```


