---
title: "Modelos SARIMA e Previsões"
author: "Lucas Domingues e Lucas Moschen"
date: \today
output: pdf_document
---

```{r setup, include=FALSE}
knitr::opts_chunk$set(echo = TRUE)
```

# Instruções 

Neste trabalho você vai solucionar questões teóricas sobre previsão de modelos ARIMA e modelos SARIMA. Além disso, modelará uma série utilizando o método sarima.

1. Solucione as questões 6 e 8 do capítulo 9 (Previsoes ARIMA) do livro texto
2. Solucione a questão 3 do capítulo 10 do livro texto (arquivo anexo)
3. Estime um modelo SARIMA para a série 'auscafe' do pacote 'fpp2'

**Dica:**
Para o problema 2 você pode usar o comando abaixo para transformar a série em objeto ts no R

`consumo <- ts(CONSUMO$consumo, start = c(1984), frequency = 12)`

# Questões Teóricas 

## Questão 6 (Capítulo 9)

Se $Y \sim N(\mu, \sigma^2)$, então $X$ tal que $\log X = Y$ terá uma distribuição log-normal com $E[X] = e^{\mu + \sigma^2/2}$ e $Var[X] = e^{2\mu + \sigma^2}(e^{\sigma^2} - 1)$. Baseado nessa definição, se $Y_t = \log Z_t$ e $Y_t$ é Gaussiano, então 
$$
\hat{Z}_t(h) = \exp\{\hat{Y}_t(h) + \frac{1}{2}V_y(h)\}
$$
$$
V_Z(h) = \exp\{2\hat{Y}_t(h) + V_y(h)\}\left[\exp\{V_y(h)\} - 1\right]
$$
**Resposta:** Sabemos que a distribuição de $Y_{t+h}$ em um processo Gaussiano é $N(\hat{Y}_t(h), V_Y(h))$, onde 
$$\hat{Y}_t(h) = E[Y_{t+h}|Y_t, Y_{t-1}, ...]$$ 
Como $Z_{t+h} = \log Y_{t+h}$, pelo enunciado, a distribuição de $Z_{t+h}|Z_t, Z_{t-1}, ..$ é uma log-normal, tal que: 
$$
\hat{Z}_t(h) = E[Z_{t+h}|Z_t, Z_{t-1},...] = e^{\hat{Y}_t(h) + \frac{1}{2}V_Y(h)}
$$
$$
V_Z(h) = e^{2\hat{Y}_t(h)  + V_Y(h)}(e^{V_Y(h)} - 1)
$$

utilizando os valores do valor esperado e variância descritos. Isso demonstra a relação.

## Questão 8 (Capítulo 9)

Considere o problema de encontrar a previsão linear ótima (erro quadrático médio mínimo) de um processo estacionário de média zero, $\{Z_t\}$, baseado em um número finito de observações, $Z_t, ..., Z_{t-r}$. Em resumo, queremos encontrar os coeficientes $a_i$ na fórmula de previsão
$$
\hat{Z}_t(h) = a_0Z_t + a_1Z_{t-1}+...+a_rZ_{t-r}
$$
que fornecem erro quadrático médio mínimo. 

(a) Mostre que 
$$
\begin{split}
E\left[(Z_{t+h} - \hat{Z}_t(h))^2\right] &= \gamma_0 - 2\sum_{i=0}^r a_i\gamma_{i+h} + \sum_{i=0}^r \sum_{j=0}^r a_ia_j\gamma_{i-j} \\
&= \gamma_0 - 2\boldsymbol{a}' \gamma_r(h) + \boldsymbol{a}'\Gamma_{r+1}\boldsymbol{a},
\end{split}
$$
onde 
$$
\Gamma_{r+1} = 
\begin{bmatrix}
\gamma_0 & \gamma_1 & ... & \gamma_r \\
\gamma_1 & \gamma_0 & ... & \gamma_{r-1} \\
... & ... & ... & ... \\
\gamma_r & \gamma_{r-1} & ... & \gamma_0
\end{bmatrix}, 
\gamma_r(h) = 
\begin{bmatrix}
\gamma_h \\
\gamma_{h+1} \\
... \\
\gamma_{h+r}
\end{bmatrix}, 
\boldsymbol{a} = 
\begin{bmatrix}
a_0 \\
a_1 \\
... \\
a_r
\end{bmatrix}
$$

**Resposta**: Temos a seguinte expressão:
$$
\begin{split}
E\left[(Z_{t+h} - \hat{Z}_t(h))^2\right] &= E\left[\left(Z_{t+h} - \sum_{i=0}^r a_iZ_{t-i}\right)^2\right] \\
&= E\left[Z_{t+h}^2  - 2Z_{t+h}\sum_{i=0}^r a_iZ_{t-i} + \left(\sum_{i=0}^r a_i Z_{t-i}\right)^2\right] \\
&= E[Z_{t+h}^2] - 2\sum_{i=0}^r a_i E[Z_{t+h}Z_{t-i}] + \sum_{i=0}^r\sum_{j=0}^r a_i a_j E[Z_{t-i}Z_{t-j}] \\
&= \gamma_0 - 2\sum_{i=0}^r a_i\gamma_{h+i} + \sum_{i=0}\sum_{j=0}a_ia_j\gamma_{i-j} \\
&= \gamma_0 - 2\boldsymbol{a}'\gamma_r(h) + \boldsymbol{a}'\Gamma_{r+1}\boldsymbol{a}
\end{split}
$$
onde a última igualdade vem da definição dada pelo enunciado e usando a notação de produto matricial. 

(b) Encontre os $a_i$ que minimizam o EQM e mostre que as equações resultantes são $\Gamma_{r+1}\boldsymbol{a} = \gamma_r(h)$. 

**Resposta:** Queremos minimizar a expressão 
$$
\gamma_0 - 2\boldsymbol{a}^T\gamma_r(h) + \boldsymbol{a}^T\Gamma_{r+1}\boldsymbol{a}
$$
Equivalente a minimizar
$$
f(\boldsymbol{a}) = - 2\boldsymbol{a}^T\gamma_r(h) + \boldsymbol{a}^T\Gamma_{r+1}\boldsymbol{a}
$$
Para isso, fazemos 
$$
\nabla f(\boldsymbol{a}) = - 2\gamma_r(h) + 2\Gamma_{r+1}\boldsymbol{a} = 0 \implies \Gamma_{r+1}\boldsymbol{a} = \gamma_r(h)
$$
Vamos verificar a segunda derivada
$$
\text{Hess}(f(a)) = 2\Gamma_{r+1}
$$
Como a matriz de covariância é positiva semi-definida e, nesse caso, definida, temos um mínimo local quando
$$
\Gamma_{r+1}\boldsymbol{a} = \gamma_r(h),
$$
como queríamos provar. 

# Série Consumo - Questão 3 (Capítulo 10)

Usando um programa de computador apropriado, obtenha as autocorrelações estimadas para $Z_t, \Delta Z_t, \Delta_4 Z_t, \Delta \Delta_4 Z_t$, sendo $Z_t$ a série de consumo de gasolina.

```{r, echo=F, warning=F, message=F}
library(readxl)
library(tseries)
library(fpp2)

consumo <- ts(read_excel("CONSUMO.XLS")$consumo, start = c(1984), frequency = 12)
```

```{r plot-consumo, echo=F}
autoplot(consumo, main = "Consumo trimestral de gasolina na Califórnia", 
                  xlab = 'Tempo (trimestre)', 
                  ylab = 'milhões de galões')
```

(a) O que você pode observar nas autocorrelações de $Z_t$? 

```{r, echo=F}
x <- acf(consumo, lag.max = 48, plot = F)
x$lag <- x$lag * 12
plot(x, main = 'Autocorrelação Zt', 
        xlab="Lag (meses)")
```

Podemos observar um decaimento exponencial no gráfico acima que cai no intervalo de signifificância aapenas após o lag 25. Também podemos observar que os lags 12, 23 e 36 tem picos fora do comum que indicam sazonalidade. 

(b) A mesma pergunta para $\Delta Z_t$.

```{r, echo=F}

x <- acf(diff(consumo), lag.max = 48, plot = F)
x$lag <- x$lag * 12
plot(x, main = 'Autocorrelação Zt', 
        xlab="Lag (meses)")
```

**Resposta:** Podemos observar que grande parte da ACF foi anulada, apenas os lags que indicam uma diferença dos picos de sazonalidade, e os próprios picos. 

(c) Qual das séries você consideraria estacionária?

**Resposta:** Nenhuma das séries eu consideraria estacionária. Quando fizemos a primeira diferença, vários lags desapareceram o que indica uma uma tendência na série original. Porém a segunda série também apresenta lags nos períodos 12, 24,36 e 48, o que indica a sazonalidade que já havíamos notado. 

(d) Utilizando um programa de identificação, sugira um ou mais modelos adequados para a série; obtenha as estimativas preliminares para os parâmetros.

(e) Obtenha as estimativas finais para os parâmetros do(s) modelo(s) através de um programa de estimação; verifique se o(s) modelo(s) é (são) adequado(s).

(f) Obtenha previsões para 1974 utilizando o(s) modelo(s) estimado(s).

# Série de serviços da Austrália 

Essa série representa o gasto mensal total em serviços de cafés, restaurantes e comida para levar na Austrália em bilhões de dólares. Vamos visualizar a série; 

```{r visualize-serie-auscafe, echo=F}
autoplot(auscafe, main = 'Gasto em cafés, restaurantes e comidas para levar na Austrália', 
                  ylab = '$ bilhões', 
                  xlab = 'Tempo')
```

